【裁判字號】    92,訴,2256
【裁判日期】    921212
【裁判案由】    清償債務
【裁判全文】
臺灣高雄地方法院民事判決  九十二年度訴字第二二五六號
    原      告    甲○○
    兼訴訟代理人  乙○○
    被      告    丙○○
右當事人間請求清償債務事件，經本院於民國九十二年十一月二十七日言詞辯論終結
，本院判決如左：
    主    文
被告應給付原告甲○○新台幣壹佰貳拾萬元，給付原告乙○○新台幣玖拾萬元，及均
自民國九十二年一月一日起至清償日止，逾期三年以內者，每月以新台幣仟元，逾
期超過三年者，按週年利率百分之五計算之利息。
原告其餘之訴駁回。
訴訟費用由被告負擔。
本判決第一項於原告甲○○、乙○○各以新台幣肆拾萬元、新台幣拾萬元為被告供
擔保後，得假執行。但被告如分別以新台幣壹佰貳拾萬元、新台幣玖拾萬元為原告甲○○、乙○○預供擔保，得免為假執行。
原告其餘假執行之聲請駁回。
    事    實    及    理    由
一、本件被告經合法通知，未於言詞辯論期日到場，核無民事訴訟法第三百八十六條
    所列各款情形，爰依原告之聲請，由其一造辯論而為判決。
二、原告主張被告於民國八十九年七月三日前分別向原告甲○○、乙○○借款新台幣
    （下同）一百二十萬元、九十萬元，並於八十九年七月三日簽立同額本票二紙及
    切結書（下稱系爭切結書）一紙，承諾自八十九年八月十日起至九十五年十二月
    三十一日止，按月支付六千元之利息，共計應支付四十六萬二千元之利息，該利
    息由原告二人平分（即原告甲○○、乙○○分別收取相當於週年利率百分之三、
    百分之四之利息），本金部分則於九十五年十二月三十一日一次還清。詎被告竟
    自九十二年一月一日起即未依約給付利息，則未到期本金、利息顯有到期不履行
    之虞，原告爰依切結書之約定、消費借貸法律關係或本票票款請求權，請求被告
    一次清償本件借款本金及利息。從而聲明：（一）被告應給付原告甲○○一百二
    十萬元，給付原告乙○○九十萬元，及均自九十二年一月一日起至清償日止，按
    週年利率百分之五計算之利息。（二）願供擔保請准宣告假執行。
三、被告則以系爭切結書實為和解書，被告雖分別積欠原告甲○○、乙○○一百二十
    萬元及九十萬元，共計二百十萬元，惟兩造已於切結書中約定以四十六萬二千元
    達成和解，給付方式為自八十九年八月十日起至九十五年十二月三十一日止，按
    月清償六千元；即被告所負債務已因和解成立而縮減為四十六萬二千元，每月給
    付之六千元並非利息，而係分期清償本金。又系爭切結書並未約定「一期未付，
    視為全部到期」，是被告仍享有期限利益，原告並無要求被告期前清償之權利等
    語置辯。並聲明：（一）駁回原告之訴。（二）如受不利判決，願供擔保請准免
    為假執行。
四、經查，被告於八十九年七月三日前分別向原告甲○○、乙○○借款一百二十萬元
    、九十萬元，並於八十九年七月三日簽立同額本票（到期日均為九十五年十二月
    三十一日）二紙及系爭切結書一紙，切結書內約定：「本人丙○○，向債權人乙○○新台幣玖拾萬元整、甲○○新台幣壹佰貳拾萬元整。今三方面（指原告甲○○、乙○○及被告三人）全部已達成和解，願讓丙○○每月以新台幣陸仟元整償
    還債款，並於中華民國捌拾玖年捌月拾日開始償還，至中華民國玖拾伍年壹拾貳
    月參拾壹日止，今和解，如未果，本人願放棄法律抗辯權，且以詐欺罪起訴。」
    等語，被告並自八十九年八月份起至九十一年十二月份止，按月給付原告六千元
    （由原告二人平分），惟自九十二年一月一日起未再按月給付六千元之事實，為
    兩造所不爭，並據原告提出本票二紙及切結書一紙為證，堪信其為真實。
五、至原告主張系爭切結書所載「每月六千元」係指利息，本金二百十萬元應於九十
    五年十二月三十一日償還等語，則為被告所否認，並以前詞置辯。則本件首應審
    究者，即系爭切結書所載「每月以六千元償還債款，並於八十九年八月十日開始
    償還，至九十五年十二月三十一日止」等語，該「每月六千元」係指未到期前之
    利息或分期攤還之和解金額（即以四十六萬二千元之金額達成和解）？經查：
（一）系爭切結書所載被告每月應付六千元部分，雖未載明該筆款項僅為利息或係分
      期攤還和解金額，惟查，和解契約中最重要之項目即為和解金額，其次始為和
      解金付款方式，若兩造確實同意以四十六萬二千元達成和解，並以每個月六千
      元，自八十九年八月十日起付至九十五年十二月三十一日止之方式分期付款，
      則衡諸常情，兩造應先將和解金數目（四十六萬二千元）載明於切結書中，再
      約定清償之方式（分期或一次給付），不致如系爭切結書僅記載「每月以六千
      元償還債款，並於八十九年八月十日開始償還，至九十五年十二月三十一日止
      」等語，未將和解金額加總記明；是被告抗辯本件係以四十六萬二千元達成和
      解，每月分期付款六千元云云，即屬可疑。
（二）再查，系爭切結書由被告自行書寫，本來約定為：「‧‧‧願讓丙○○每月以
      新台幣陸仟元整償還債款，並於中華民國捌拾玖年捌月拾日開始償還，至中華
      民國玖拾伍年壹拾貳月參拾壹日止，『得再延』，今和解，如未果，本人願放
      棄法律抗辯權，且以詐欺罪起訴。」嗣因原告於簽署切結書時不同意讓被告再
      延期，要求必須於九十五年十二月三十一日清償完畢，被告才將「得再延」之
      文字刪除一節，業據原告陳述明確，並有系爭切結書附卷可稽，是兩造若係約
      定以四十六萬二千元達成和解，每月給付六千元之和解金，為何一開始會在切
      結書上註明「得再延」？此外，復參酌被告於八十九年七月三日簽立系爭切結
      書時，亦同時簽發面額為一百二十萬元、九十萬元，到期日均為九十五年十二
      月三十一日之本票二紙予原告甲○○、乙○○收執，顯見每個月六千元之性質
      為利息，本金應於屆期時（九十五年十二月三十一日）清償，而非以四十六萬
      二千元達成和解，即原告主張兩造係約定本件借款本金二百十萬元得延至九十
      五年十二月三十一日清償，到期前僅須按月給付利息六千元等語，較為可採。
（三）綜上，原告主張每月六千元僅屬利息，本金應於九十五年十二月三十一日清償
      等語，較為可採；而被告抗辯依系爭切結書內容觀之，本件借款原計二百十萬
      元，兩造已約定用四十六萬二千元達成和解，給付方式為每月六千元云云，與
      系爭切結書之記載方式、用語並不相符，尚難採信。
六、被告另辯稱系爭切結書並未約定一期未付視為全部到期，則被告仍應享有期限利
    益，原告不得請求被告清償未到期之債務等語。然按請求將來給付之訴，以有預
    為請求之必要者為限，得提起之，民事訴訟法第二百四十六條定有明文。經查，
    本件原告主張被告分別向原告甲○○、乙○○借貸一百二十萬元、九十萬元，嗣
    於八十九年七月三日簽立切結書，承諾自八十九年八月十日起至九十五年十二月
    三十一日止，按月支付六千元之利息（由原告二人平分），並於九十五年十二月
    三十一日一次還清本金，惟被告自九十二年一月一日起即未依約給付利息之事實
    ，已如前述；則被告既於九十二年一月一日起已未依約按月付息，經原告提起本
    件訴訟後亦未清償已到期之利息，足認本件未屆清償期之本金、利息顯有到期不
    履行之虞，原告有預為請求之必要，是原告自得依切結書之約定、消費借貸之法
    律關係及前開法律之規定，提起本件將來給付之訴，請求被告一併給付未屆清償
    期之本金及利息。
七、末按給付有確定期限者，債務人自期限屆滿時起，負遲延責任；又遲延之債務，
    以支付金錢為標的者，債權人得請求依法定利率計算之遲延利息。但約定利率較
    高者，仍從其約定利率。應付利息之債務，其利率未經約定，亦無法律可據者，
    週年利率為百分之五。民法第二百二十九條第一項、第二百三十三條第一項、第
    二百零三條分別定有明定。是債權人就尚未屆清償期之債務，於能證明有預為請
    求之必要之條件下，雖得依民事訴訟法第二百四十六條之規定預以將來給付之訴
    請求，但該筆債務既尚未屆清償期，於清償期屆至前，債務人仍不負遲延責任，
    亦即債權人僅於清償期屆至後始得請求法定之遲延利息。經查，本件兩造係約定
    被告應於九十五年十二月三十一日清償本金二百十萬元，於該日前僅須按月給付
    利息六千元（由原告二人平分），即本件借款之清償期為九十五年十二月三十一
    日無疑；則依照前揭法條規定及系爭切結書之約定，於清償期屆至前（即自九十
    二年一月一日起至九十五年十二月三十一日止，共計三年），原告僅得請求被告
    給付約定之利息（每月每人三千元），於清償期屆至後（即自九十六年一月一日
    起至清償日止），若被告尚未清償本金，原告始得請求被告給付按法定利率即週
    年利率百分之五計算之利息。從而，本件原告依據切結書之約定及消費借貸之法
    律關係，請求被告給付原告甲○○一百二十萬元，給付原告乙○○九十萬元，及
    均自九十二年一月一日起至清償日止，逾期三年以內者，每月以三千元，逾期超
    過三年者，按週年利率百分之五計算之利息，為有理由，應予准許；逾此範圍之
    利息請求則屬無據，應予駁回。
八、兩造陳明願供擔保，聲請宣告假執行或免為假執行，經核原告勝訴部分，合於法
    律規定，爰分別酌定相當之擔保金額宣告之；原告其餘假執行之聲請，因訴之駁
    回而失所依據，不予准許。
九、本件事證已臻明確，兩造其餘攻擊防禦方法及舉證，核於判決結果不生影響，爰
    不一一論斷，附此敘明。
據上論結，本件原告之訴一部為有理由，一部為無理由，依民事訴訟法第三百八十五
條第一項前段、第七十九條、第三百九十條第二項、第三百九十二條第二項，判決如
主文。
中      華      民      國    九十二    年     十二     月     十二     日
~B民事第二庭
~B    審判長法官  楊富強
~B    法      官  李昭彥
~B    法      官  楊筑婷
右為正本係照原本作成。
如不服本判決，應於送達後廿日內，向本院提出上訴狀並表明上訴理由，如於本判決
宣示後送達前提起上訴者，應於判決送達後十日內補提上訴理由書（須附繕本）。
中      華      民      國    九十二    年     十二     月     十二     日
~B    法院書記官  胡淑芳


司法院資訊處製作；財團法人民間司法改革基金會備份。
